【裁判字號】    99,繼,51
【裁判日期】    990604
【裁判案由】    陳報遺產清冊
【裁判全文】
臺灣苗栗地方法院民事裁定                99年度繼字第51號
聲  請  人  乙○○
上列聲請人聲請陳報遺產清冊事件，本院裁定如下：
    主    文
聲請駁回。
聲請程序費用由聲請人負擔。
    理    由
一、按繼承在民法繼承編施行前開始者，除本施行法有特別規定
    外，不適用民法繼承編之規定；其在修正前開始者，除本施
    行法有特別規定外，亦不適用修正後之規定，民法繼承編施
    行法第1 條定有明文。次按為限定之繼承者，應於繼承人知
    悉其得繼承之時起3 個月內呈報法院，民國97年1 月2 日修
    正後至民國98年6 月12日修正前民法第1156條定有明文。
二、本件聲請意旨略以：聲請人係被繼承人甲○○之長子，被繼
    承人於96年10月24日死亡，聲請人爰依民法第1154條第1 項
    、第1156條第1 項及非訟事件法第141 條規定，於繼承開始
    起，3 個月內開具遺產清冊向鈞院呈報並為公示催告等語，
    並提出戶籍謄本、被繼承人95年綜合所得稅各類所得資料清
    單、繼承系統表、土地登記謄本等為證。
三、經查，本件聲請人主張之事實，有上開書證附卷可稽，足堪
    認定。惟本件繼承之事實既係發生在96年10月24日，則依前
    揭法律規定，本件聲請自應適用上開98年6 月12日修正前民
    法第1156條之規定，亦即聲請人應於知悉其得繼承時起3 個
    月內，開具遺產清冊呈報法院，然本件聲請人遲至99年2 月
    3 日始具狀向本院為本件聲請，有其聲請狀上本院收狀日期
    章之印文可稽，顯已逾3 個月之法定期間甚明。嗣經本院命
    聲請人應釋明知悉得為繼承之時起至本件聲請之日（即98年
    8 月11日）未逾法定3 個月期限之證據，該補正通知分別於
    99年2 月24日及99年4 月1 日寄存送達聲請人，聲請人亦於
    99年4 月3 日前往苗栗縣警察局頭份分局頭份派出所領取上
    開補正通知，此有送達回證附卷及公務電話記錄可稽，惟聲
    請人迄未補正，是以，本件聲請顯於法不合，應予駁回，爰
    裁定如主文。
四、另繼承在民法繼承編中華民國98年5 月22日修正施行前開始
    ，繼承人因不可歸責於己之事由或未同居共財者，於繼承開
    始時無法知悉繼承債務之存在，致未能於修正施行前之法定
    期間為限定或拋棄繼承，且由其繼續履行繼承債務顯失公平
    者，於修正施行後，以所得遺產為限，負清償責任，民法繼
    承編施行法第1 條之3 第4 項亦有明白規定，聲請人自得參
    酌辦理，以資救濟，附此敘明。
中    華    民    國    99    年     6    月    4    日
              家事法庭  法  官  李麗萍
以上為正本係照原本作成
如對本裁定抗告須於裁定送達後10日內向本院提出抗告狀
中    華    民    國    99    年     6    月    4    日
                         書記官  曾建和

司法院資訊處製作；財團法人民間司法改革基金會備份。
